【裁判字號】    98,訴緝,168
【裁判日期】    980706
【裁判案由】    偽造有價證券
【裁判全文】
臺灣臺中地方法院刑事判決             98年度訴緝字第168號
公  訴  人  臺灣臺中地方法院檢察署檢察官
被      告  甲○○
選任辯護人  魏淇芸律師
            蔡易紘律師
上列被告因偽造有價證券案件，經檢察官提起公訴（97年度偵緝
字第996號），本院判決如下：
    主    文
甲○○意圖供行使之用，而偽造有價證券，處有期徒刑壹年柒月
。偽造發票人為丁○○、票號791156號、發票金額新臺幣肆拾萬
元、發票日為民國95年3月22日之本票壹張，沒收。緩刑肆年，
並應向丙○○支付如本院民國98年5月25日成立、本院98年度司
中調字第182號調解程序筆錄之調解成立內容欄第壹項金額（含
給付方式，詳如附件所示）之損害賠償。
    犯罪事實
一、甲○○原在臺中市「東興市場」內經營攤販生意，而認識亦
    在該市場賣菜之攤販丙○○。甲○○於民國95年3月中旬，
    因需錢週轉，欲向丙○○借款新臺幣（下同）40萬元，惟丙○○表示為確保債權，須由甲○○提供其有資產之親人所簽
    發之本票作為擔保，始願意借貸。甲○○為能順利借款，竟
    意圖供行使之用及意圖為自己不法之所有，於95年3月22日
    ，在其位於臺中市○區○○○街105號2樓之2之租屋處，未
    經其阿姨丁○○之同意或授權，於票號791156號空白本票上
    填載金額為40萬元，發票日期為95年3月22日，並在發票人
    欄偽簽丁○○之署名1枚及在發票人欄、金額欄及發票日期
    欄接續偽捺丁○○之指印共計4枚，而偽造完成表彰係由丁○○簽發，並負擔該紙支票所示40萬元票據債務意旨之有價
    證券本票1紙後，旋於同日中午，在臺中市「東興市場」內
    ，持以交付丙○○，供作借款之擔保而行使之，而向丙○○
    借款40萬元，致丙○○誤以為上開本票係丁○○本人所簽發
    ，而陷於錯誤，遂同意借款予甲○○，並於扣除利息後，交
    付現金30餘萬元給甲○○。嗣因丙○○於96年1月10日，向
    本院聲請本票裁定強制執行，丁○○隨即於96年2月5日向本
    院臺中簡易庭訴請確認本票債權不存在，經本院臺中簡易庭
    於96年3月23日，以96年度中簡字第1513號判決，確認丙○○對丁○○之上開本票債權不存在，致丙○○求償無門。
二、案經丙○○訴由臺灣臺中地方法院檢察署檢察官偵查起訴。
    理    由
一、訊據被告甲○○對於上開犯罪事實坦承不諱，核與證人丙○○、丁○○於偵查中證述之情節相符，並有上開本票影本1
    份、本院96年度票字第1645號本票裁定事件及96年度中簡字
    第1513號確認本票債權不存在事件案卷影本可稽。而被告持
    偽造之本票供擔保而向告訴人借貸，嗣後則未返還款項，足
    見其有偽造本票供行使之意圖，並有為自己不法所有之意圖
    。被告之自白核與事實相符，事證明確，其犯行洵堪認定。
二、新舊法比較部分：
        按刑法業於94年2月2日經修正公布，並於95年7月1日起
    施行，被告於行為後，法律已有變更。且按行為後法律有變
    更者，適用行為時之法律；但行為後之法律有利於行為人者
    ，適用最有利於行為人之法律，刑法第2條第1項定有明文；
    復按比較新舊法，應就罪刑有關之共犯、未遂犯、想像競合
    犯、牽連犯、連續犯、結合犯，以及累犯加重、自首減輕暨
    其他法定加減原因（如身分加減）與加減例等一切情形，本
    於統一性及整體性原則，綜其全部罪刑之結果而為比較（最
    高法院95年5月23日第8次刑庭會議決議參照）。而本件經比
    較如下：
(一)、新修正刑法已刪除第55條關於牽連犯之規定，本件被告所犯
    偽造有價證券罪及詐欺取財罪間，具有牽連犯之關係，依修
    正前即行為時之規定，應從一重論以偽造有價證券罪處斷；
    而依修正後之刑法既已刪除牽連犯之規定，則所犯上述2罪
    應依數罪併罰之規定分論併罰。比較新舊法之規定，應以修
    正前之規定有利於被告。
(二)、刑法第201條第1項、第339條第1項均定有罰金刑，依修正後
    刑法施行法增訂第1條之1規定：「（第1項）中華民國94年1
    月7日刑法修正施行後，刑法分則編所定罰金之貨幣單位為
    新臺幣。（第2項）94年1月7日刑法修正時，刑法分則編未
    修正之條文定有罰金者，自94年1月7日刑法修正施行後，就
    其所定數額提高為30倍。但72年6月26日至94年1月7日新增
    或修正之條文，就其所定數額提高為3倍」，及刑法第33條
    第5款修正為：「主刑之種類如下：5、罰金：新臺幣1千元
    以上，以百元計算之」等規定觀之，依修正前後之法律，所
    定罰金刑之最高度額雖屬相同，然依被告行為時即修正前刑
    法第33條第5款規定之罰金最低額銀元1元，並提高10倍計算
    ，前開罰金刑之最低額為銀元10元，即新臺幣30元，較之修
    正後之新臺幣1千元為低。因此，比較上述修正前、後之刑
    罰法律，自應以被告行為時即修正前關於科處罰金刑之法律
    較有利於被告。
(三)、經綜合比較結果，以修正前之規定有利於被告，自應一體適
    用修正前刑法之規定。
三、按行使偽造有價證券，以取得票面價值之對價，固不另論詐
    欺罪，但如以偽造之有價證券供作擔保或作為新債清償而借
    款，則其借款之行為，為行使有價證券以外之另一行為，其
    間有方法結果關係，應論以詐欺罪之牽連犯（最高法院62年
    度第1次刑庭庭長會議決議、90年度台上字第5416號判決參
    照）。故核被告所為，係犯刑法第201條第1項之偽造有價證
    券罪、第339條第1項之詐欺取財罪（公訴人認不另論以詐欺
    取財罪云云，尚有未洽）。被告在上開本票上偽簽「丁○○
    」之署名1枚及偽捺其指印4枚，係於短時間內，以單一犯意
    及相同之行為接續地侵害相同之法益，應屬包括之一行為。
    被告偽造署押之行為，為其偽造有價證券之階段行為；及其
    行使偽造有價證券之低度行為，為其偽造有價證券之高度行
    為所吸收，均不另論罪。被告所犯上開2罪間，有方法、結
    果之牽連關係，為牽連犯，應依修正前刑法第55條之規定從
    1重之偽造有價證券罪處斷。查被告偽造之本票面額為40萬
    元，金額尚非鉅大，且被告已於98年5月25日與告訴人達成
    和解，有本院98年度司中調字第182號調解程序筆錄附於本
    院卷可按，則被告所為對於告訴人之侵害程度尚非鉅大，然
    其所犯偽造有價證券罪之法定最輕本刑為有期徒刑3年，倘
    予以科處法定最低刑度仍嫌過重，而有情輕法重之情形，在
    客觀上足以引起一般人之同情，爰依刑法第59條之規定減輕
    其刑。爰審酌被告犯罪之動機、目的、手段、其品行及智識
    程度、犯罪所生之損害、已與告訴人達成和解，已如前述、
    及其犯後坦承犯行，態度尚佳等一切情狀，量處如主文所示
    之刑。又被告犯罪之時間雖於96年4月24日以前，惟其係犯
    刑法第201條之罪，且經本院宣告之刑亦逾有期徒刑1年6月
    ，依中華民國九十六年罪犯減刑條例第3條第1項第15款之規
    定，自不予減刑，併此敘明。末查被告前未曾因故意犯罪受
    有期徒刑以上刑之宣告，此有臺灣高等法院被告前案紀錄表
    及臺灣臺中地方法院檢察署刑案資料查註紀錄表在卷可稽，
    且被告已坦承犯行，並與被害人達成和解，足見其經此刑之
    宣告，應知警惕而無再犯之虞，故本院認所宣告之刑以暫不
    執行其刑為適當，爰依新修正刑法第74條第1項第1款之規定
    併予宣告緩刑4年；及斟酌被告與被害人所成立之和解內容
    ，並依同條第2項第3款之規定命被告向被害人支付如主文所
    示之損害賠償，以啟自新（參照最高法院95年度第8次刑事
    庭會議決議意旨，應適用新法第74條規定，不生新舊法比較
    之問題，附此敘明）。上開偽造發票人為丁○○、票號7911
    56號、發票金額40萬元、發票日為95年3月22日之本票1張，
    應依刑法第205條之規定宣告沒收。
據上論斷，應依刑事訴訟法第299條第1項前段，刑法第2條第1項
、第201條、第339條第1項、第59條、第205條、第74條第1項第1
款、第2項第3款、修正前刑法第55條，判決如主文。
本案經檢察官乙○○到庭執行職務。
中    華    民    國    98    年    7     月    6     日
                  刑事第九庭  審判長法  官  簡源希
                                    法  官  唐敏寶
                                    法  官  戴博誠
以上正本證明與原本無異。
如不服本判決應於收受送達後10日內向本院提出上訴書狀，並應
敘述具體理由；其未敘述上訴理由者，應於上訴期間屆滿後20日
內向本院補提理由書（均須按他造當事人之人數附繕本）「切勿
逕送上級法院」。
                                    書記官  黃雅青
中    華    民    國    98    年    7     月    6     日
附錄論罪科刑法條：
刑法第201條
意圖供行使之用，而偽造、變造公債票、公司股票或其他有價證
券者，處3年以上10年以下有期徒刑，得併科3千元以下罰金。
行使偽造、變造之公債票、公司股票或其他有價證券，或意圖供
行使之用，而收集或交付於人者，處1年以上7年以下有期徒刑，
得併科3千元以下罰金。
刑法第339條第1項
意圖為自己或第三人不法之所有，以詐術使人將本人或第三人之
物交付者，處5年以下有期徒刑、拘役或科或併科1千元以下罰金
。


司法院資訊處製作；財團法人民間司法改革基金會備份。
